臺灣臺南地方法院民事裁定　　　　　　100年度監宣字第53號
聲　請　人　黃女芳
上列聲請人聲請監護宣告事件，本院裁定如下：
    主      文
宣告黃春福（男、民國○○年○月○日生、身分證統一編號：Ｚ00000
0000號）為受監護宣告之人。
選定黃女芳（女、民國○○年○○月○○日生、身分證統一編號：Ｚ000
000000號）為受監護宣告之人之監護人。
指定黃邱梅菊（女、民國○○年○月○○日生、身分證統一編號：Ｚ00
0000000號）為會同開具財產清冊之人。
聲請程序費用新臺幣壹仟元由受監護宣告之人黃春福負擔。
    理      由
一、本件聲請意旨略以：聲請人黃女芳係黃春福之女，黃春福於
    民國99年1月21日因疾病入院，致不能為意思表示或受意思
    表示，或不能辨識其意思表示之效果，為此，聲請人爰依法
    聲請鈞院對黃春福為監護之宣告，並請求鈞院選任聲請人擔
    任黃春福之監護人，指定黃邱梅菊擔任會同開具財產清冊之
    人等語。
二、按對於因精神障礙或其他心智缺陷，致不能為意思表示或受
    意思表示，或不能辨識其意思表示之效果者，法院得因本人
    、配偶、四親等內之親屬、最近一年有同居事實之其他親屬
    、檢察官、主管機關或社會福利機構之聲請，為監護之宣告
    ，民法第14條第1項定有明文。經查：
（一）聲請人為黃春福之女，此有聲請人提出之戶籍謄本1件在
      卷可佐，依上開規定，本件聲請人聲請本院對黃春福為監
      護之宣告，自屬有據。
（二）次查，黃春福為一極重度植物人之事實，業據聲請人提出
      中華民國身心障礙手冊影本1件在卷可稽，復經鑑定人即
      財團法人臺灣省私立臺南仁愛之家附設精神療養院施仁雄
      醫師鑑定結果：「一般醫學檢查：個案意識呈昏迷狀態，
      ，對問話無法回答，必須靠他人協助下可進食、鼻胃管幫
      忙進食、靠氣管內管幫忙呼吸，四肢變形無力，無法自我
      行動，大小便及個人衛生須他人完全協助。精神檢查方面
      ：個案的注意力、判斷能力、對人、時、地的定向感、記
      憶能力、計算能力及抽象思考能力均有明顯缺失。並有因
      心智缺陷，致不能為意思表示或受意思表示，或不能辨識
      其意思表示之效果者。基於受鑑定人屬植物人之其他心智
      缺陷，致不能為意思表示或受意思表示、不能辨識其意思
      表示之效果，且接受治療後回復可能性甚低，因而不能管
      理自己財產。」等情，此有本院民國100年5月11日監護宣
      告訊問筆錄及精神鑑定報告書各1份在卷可稽。
（三）基上，顯見依黃春福之現況，已因心智缺陷致不能為意思
      表示之效果，核與民法第14條第1項得為監護之宣告之規
      定相符，故聲請人聲請本院對黃春福為監護之宣告為有理
      由，應予准許，爰裁定如主文第1項所示。
三、復按法院為監護之宣告時，應依職權就配偶、四親等內之親
    屬、最近一年有同居事實之其他親屬、主管機關、社會福利
    機構或其他適當之人選定一人或數人為監護人，並同時指定
    會同開具財產清冊之人；法院為前項選定及指定前，得命主
    管機關或社會福利機構進行訪視，提出調查報告及建議，監
    護之聲請人或利害關係人亦得提出相關資料或證據，供法院
    斟酌；法院選定監護人時，應依受監護宣告之人之最佳利益
    ，優先考量受監護宣告之人之意見，審酌一切情狀，並注意
    下列事項：(一)受監護宣告之人之身心狀態與生活及財產狀況
    。(二)受監護宣告之人與其配偶、子女或其他共同生活之人間
    之情感狀況。(三)監護人之職業、經歷、意見及其與受監護宣
    告之人之利害關係。(四)法人為監護人時，其事業之種類與內
    容，法人及其代表人與受監護宣告之人之利害關係。民法第
    1111條、第1111條之1定有明文。經查：
（一）本件受監護宣告之人黃春福已婚，目前親屬有其配偶黃邱
      梅菊、子女即黃偉舜、黃木良、黃女芳即聲請人，以及孫
      子即余啟盟、余思慧、余信學等人一節，業據聲請人提出
      親屬系統表、戶籍謄本各1件在卷可稽，並有本院依職權
      調取之全戶戶籍資料3件在卷可佐，本院審之受監護宣告
      之人之監護較為特殊，除監護人負有護養療治受監護宣告
      人之義務，且監護人其工作須時常為之，故需具有相當體
      力等客觀當條件才能盡其義務，稽之本件受監護宣告之人
      黃春福之配偶黃邱梅菊與子女即黃偉舜、黃木良、黃女芳
      及孫子余啟盟等5人共同決議，推舉由聲請人黃女芳擔任
      受監護宣告之人黃春福之監護人，此有親屬團體會議推定
      監護人說明書、親屬團體會議紀錄各1件在卷可稽，本院
      綜參上情，認由聲請人黃女芳擔任受監護宣告之人黃春福
      之監護人，最能符合受監護宣告之人之最佳利益，爰選定
      聲請人黃女芳為監護人。
（二）另揆諸民法第1111條第1項法院指定會同監護人開具財產
      清冊之人之立法理由，係為在選定監護人時，應同時指定
      會同開具財產清冊之人，以實施監督之目的，準此，本院
      既已選定聲請人黃女芳為受監護宣告之人黃春福之監護人
      ，自有依上揭規定指定會同開具財產清冊之人之必要。本
      院審之受監護宣告之人黃春福之配偶黃邱梅菊與子女即黃
      偉舜、黃木良、黃女芳及孫子余啟盟等5人共同決議，推
      舉由黃邱梅菊擔任本件會同開具財產清冊之人，此有親屬
      團體會議推定監護人說明書、親屬團體會議紀錄各1件在
      卷可稽，衡情黃邱梅菊既為受監護宣告之人黃春福之配偶
      ，經指定為本件會同開具財產清冊之人後，應會本於受監
      護宣告之人黃春福之最佳利益，與監護人共同開具財產清
      冊。從而，爰依民法第1111條第1項規定，指定黃邱梅菊
      為本件監護宣告事件之會同開具財產清冊之人，以利本件
      監護事宜之執行。
四、依民事訴訟法第608條第1項，裁定如主文。
中    華    民    國   100    年    5     月    11    日
                  家事法庭法  官  楊佳祥
以上正本係照原本作成。
如不服本裁定，關於選定監護人及指定會同開具財產清冊之人等
部分，應於送達後十日內向本院提出抗告狀，並繳納抗告費新臺
幣1,000元；其餘關於宣告監護之部分，不得抗告。
中    華    民    國  100     年    5     月    11    日
                          書記官  葉芳如